【裁判字號】    95,上訴,1197
【裁判日期】    950816
【裁判案由】    違反毒品危害防制條例
【裁判全文】
臺灣高等法院高雄分院刑事判決        95年度上訴字第1197號
上  訴  人
即  被  告  甲○○
上列上訴人因違反毒品危害防制條例案件，不服臺灣高雄地方法
院94年度訴字第4422號中華民國95年5月12日第一審判決（起訴
案號：臺灣高雄地方法院檢察署94年度毒偵字第9508號），提起
上訴，本院判決如下：
    主  文
原判決撤銷。
甲○○連續施用第一級毒品，累犯，處有期徒刑壹年，扣案第一
級毒品海洛因壹包（淨重零點零捌公克、空包裝重零點壹柒公克
）、殘留海洛因成份之分裝勺壹支、殘留海洛因成份之針筒壹支
，均沒收銷燬之。
    事  實
一、甲○○前於民國90年間，因施用毒品案件，經原審法院以90
    年度毒聲字第2879號裁定送觀察、勒戒後，認無繼續施用毒
    品之傾向，於90年6月27日觀察勒戒執行完畢釋放。復於91
    年間再因施用毒品，經同法院裁定執行觀察勒戒及強制戒治
    ，於92年8月21日強制戒治執行完畢。其於91年間，因施用
    及持有毒品案件，經原審法院以91年度簡字第260號各判處
    有期徒刑3月，應執行有期徒刑5月，於92年7月10日執行完
    畢。詎甲○○不知悔改，竟於上開觀察勒戒及強制戒治執行
    完畢釋放後5年內，復基於施用第一級毒品海洛因之概括犯
    意，先後於94年11月2日某時許及同月3日凌晨4時許，在其
    女友邱玉如位於高雄縣橋頭鄉○○路58號2樓住處，以針筒
    注射之方式，各施用第一級毒品海洛因1次。嗣於94年11月3
    日17時許，警方持搜索票至上址搜索查獲，並扣得海洛因1
    包（淨重0.08公克、空包裝重0.17公克），甲○○所有供其
    施用第一級毒品海洛因所用之分裝勺及針筒各1 支（均殘留
    海洛因成份）。
二、甲○○承上開施用第一級毒品海洛因之概括犯意，於94年4
    月26日或27日某時，在不詳處所，施用海洛因1次，經高雄
    縣警察局岡山分局警員於95年4月27日採尿送驗後查獲。
三、案經高雄市政府警察局三民第一分局報告臺灣高雄地方法院
    檢察署檢察官偵查起訴。
    理  由
一、本件被告連續施用第一級毒品海洛因之犯罪事實，業據被告
    於原審或本院準備程序時坦承不諱，而被告為警查獲所採之
    尿液，經送高雄市立凱旋醫院及台灣檢驗科技股份有限公司
    檢驗結果，均呈嗎啡陽性反應，此有該醫院及該公司之「濫
    用藥物尿液檢驗報告」各1份附卷可稽（見原審卷第22頁，
    本院卷第29頁）。另扣案之白色粉末1包，經送法務部調查
    局鑑驗結果，確係第一級毒品海洛因無訛（淨重0.08公克、
    空包裝重0.17公克），有該局95年2 月13日調科壹字第2200
    22148 號鑑定通知書1 紙在卷可參（見原審卷第31頁），扣
    案之分裝勺及針筒各1 支均驗有嗎啡陽性反應，亦有高雄醫
    學大學附屬中和紀念醫院檢驗報告2 份存卷可參（見本院卷
    第31、32頁）。被告連續施用第一級毒品海洛因之犯行，洵
    堪認定。
二、被告前於90年間，因施用毒品案件，經原審法院以90年度毒
    聲字第2879號裁定送觀察、勒戒後，認無繼續施用毒品之傾
    向，於90年6 月27日觀察勒戒執行完畢釋放。復於91年間再
    因施用毒品，經同法院裁定執行觀察勒戒及強制戒治，於92
    年8 月21日強制戒治執行完畢，此有刑案資料查註紀錄表、
    臺灣高等法院被告前科紀錄表各1 份可參（見偵查卷第21-2
    5 頁，本院卷第10-13 頁），被告於觀察勒戒及強制戒治執
    行完畢後，5 年內再犯本件施用第一級毒品之罪，自合於毒
    品危害防制條例第23條第2 項之追訴要件。
三、核被告所為，係犯毒品危害防制條例第10條第1 項之施用第
    一級毒品罪。被告持有第一級毒品海洛因後進而施用，其持
    有之低度行為應為施用之高度行為所吸收，不另論罪。被告
    先後3 次施用第一級毒品海洛因之行為，時間緊接，犯罪構
    成要件相同，顯係基於概括之犯意反覆為之，為連續犯，應
    依刑法（修正前）第56條之規定以一罪論處，並應依法加重
    其刑。被告行為後，刑法第56條業經修正刪除，而於95年7
    月1 日施行，惟比較刪除前後之規定，仍以適用刪除前之刑
    法第56條連續犯之規定論以一罪，對被告較為有利，依修正
    後刑法第2 條第1 項前段之規定，自應適用刪除前之行為時
    法即刑法第56條連續犯之規定。起訴書雖未記載上開事實欄
    「二、」之被告犯罪事實，惟此部分與起訴部分既有連續犯
    之裁判上一罪關係，自為起訴效力所及，本院自應併予審判
    ，附此敘明。被告於91年間，因施用及持有毒品案件，經原
    審法院以91年度簡字第260 號各判處有期徒刑3 月，應執行
    有期徒刑5 月，於92年7 月10日執行完畢，有上開被告前案
    紀錄表1 份可佐，是被告於有期徒刑執行完畢後，5 年內故
    意再犯本件有期徒刑以上之罪，適用95年7 月1 日修正施行
    前或修正施行後之刑法第47條之結果，並無不同，爰逕依修
    正前刑法第47條累犯之規定，依法遞加重其刑。
四、原審對被告論罪科刑，固非無見，惟原審未及審酌上揭事實
    欄「二、」之被告犯行已有未洽；又被告雖於原審否認以扣
    案之針筒1 支注射海洛因，辯稱：該針筒非伊所有，係在伊
    住處外面拾獲等語（見原審卷第74頁），然被告於警詢及偵
    查中均坦認扣案針筒為其所有，於警詢中並供承：伊係以注
    射方式施用海洛因，警方敲門時，伊將海洛因1 包、針筒1
    支、分裝勺1 支丟出窗外等情明確（見警卷第2 、3 頁，偵
    查卷第16頁），而扣案針筒確驗有海洛因陽性反應，業如前
    述，被告上開原審所辯自無可採。原判決認被告係以海洛因
    粉末摻入香煙吸食，扣案針筒與本件被告施用海洛因之犯行
    無關，而未予沒收銷燬之，尚非正確；又扣案分裝勺1 支殘
    留海洛因粉末難以析離，原判決未併予沒收銷燬，而僅為沒
    收之宣告，亦非妥適。被告上訴意旨以原審未就前揭事實欄
    「二、」之事實併為審酌，指摘原判決不當，非無理由，原
    判決併有上開可議，自應由本院撤銷改判。爰審酌被告前因
    施用毒品案件，經觀察、勒戒及強制戒治，仍未戒絕毒品，
    再犯相同之罪，顯見其無戒毒悔改之意，惟念及其施用毒品
    乃自戕一己之身體健康，尚未害及他人，且犯後坦承犯行，
    態度良好等一切情狀，量處如主文第2 項所示之刑。扣案之
    白色粉末1 包經送驗結果，確含第一級毒品海洛因成分，業
    認明如前，而包裝袋與其上殘留之毒品，已難以分析剝離，
    俱應依毒品危害防制條例第18條第1 項前段規定，不問屬於
    犯人與否，均沒收銷燬之；至送鑑耗損之海洛因既已滅失，
    自無庸再予宣告沒收銷燬之必要。另扣案之分裝勺及針筒各
    1 支，均殘留海洛因成份，而無法析離，均應併為沒收銷燬
    之宣告。
五、被告經合法傳喚，無正當理由不到庭，爰不待其陳述，逕行
    判決。
據上論斷，應依刑事訴訟法第369條第1項前段、第364條、第371
條、第299條第1項前段，毒品危害防制條例第10條第1項、第18
條第1項，刑法第11條、（修正後）刑法第2條第1項前段、（修
正前）第56條、（修正前）第47條，判決如主文。
本案經檢察官林應華到庭執行職務。
中    華    民    國    95    年    8     月    16    日
                  刑事第八庭    審判長法  官  李炫德
                                      法  官  李淑惠
                                      法  官  蔡國
以上正本證明與原本無異。
如不服本判決應於收受本判決後10日內向本院提出上訴書狀，其
未敘述上訴理由者，並得於提起上訴後10日內向本院補提理由書
狀（均須按他造當事人之人數附繕本）「切勿逕送上級法院」。
中    華    民    國    95    年    8     月    16    日
                                      書記官  顏惠華
附錄本案論罪科刑法條全文：
毒品危害防制條例第10條
施用第1級毒品者，處6月以上5年以下有期徒刑。


司法院資訊處製作；財團法人民間司法改革基金會備份。
